臺灣南投地方法院刑事判決
111年度金訴字第23號
公  訴  人  臺灣南投地方檢察署檢察官 
被      告  吳承豪



上列被告因洗錢防制法案件，經檢察官提起公訴（110年度偵字
第3142號），及移送併案（110年度少連偵字第71號），被告於
準備程序中就被訴事實為有罪之陳述，經告以簡式審判之旨，並
聽取當事人之意見後，本院合議庭裁定由受命法官獨任進行簡式
審判程序，判決如下：
    主      文
丙○○幫助犯洗錢防制法第十四條第一項之一般洗錢罪，處有期徒
刑參月，併科罰金新臺幣壹萬元，罰金如易服勞役，以新臺幣壹
仟元折算壹日。
    事實及理由
一、本案被告丙○○所犯，非死刑、無期徒刑、最輕本刑為3年以
    上有期徒刑之罪，或高等法院管轄第一審之案件，被告於本
    院準備程序中，就前揭被訴事實為有罪之陳述，經受命法官
    告以簡式審判程序之旨，並聽取被告及公訴人之意見後，本
    院認無不得或不宜改依簡式審判程序進行之處，爰依刑事訴
    訟法第273條之1第1項、第284條之1規定，經合議庭評議後
    ，裁定本案由受命法官獨任進行簡式審判程序，是本案之證
    據調查，依刑事訴訟法第273條之2規定，不受同法第159條
    第1項、第161條之2、第161條之3、第163條之1及第164條至
    第170條規定之限制，合先敘明。
二、本件犯罪事實及證據，除證據部分補充「被告丙○○於本院準
    備程序及審理時之自白」外，餘均引用檢察官起訴書及移送
    併辦意旨書之記載（如附件）。
三、論罪科刑：
　㈠按刑法上之幫助犯，係對於犯罪與正犯有共同之認識，以幫
    助之意思，對於正犯資以助力，而未參與實施犯罪之行為者
    而言。因此，如未參與實施犯罪構成要件之行為，且係出於
    幫助之意思提供助力，即屬幫助犯，而非共同正犯。本案被
    告基於幫助之犯意，提供本案帳戶資料給詐騙集團成員，助
    該詐欺集團施用詐術及掩飾、隱匿詐欺所得，惟被告僅係參
    與詐欺取財、洗錢犯行構成要件以外之行為，並無證據證明
    被告係以正犯之犯意參與犯罪，應認其所為係幫助犯而非正
    犯。
　㈡核被告所為，係犯刑法第30條第1項前段、同法第339條第1 
    項之幫助詐欺取財罪，及刑法第30條第1項前段、洗錢防制
    法第14條第1項之幫助一般洗錢罪。
　㈢被告係以提供本案帳戶之單一行為，幫助他人對數被害人實
    行數個詐欺犯行，並同時觸犯上開數罪名，應依刑法第55條
    想像競合犯之規定，從一重之幫助一般洗錢罪處斷。
　㈣被告係幫助他人犯罪，為幫助犯，爰依刑法第30條第2項之規
    定，按正犯之刑減輕之。
　㈤另按洗錢防制法第16條第2項規定，犯前二條之罪，在偵查或
    審判中自白者，減輕其刑。查被告於本院審理時自白本件犯
    行，爰就其所犯幫助洗錢罪部分，依前開規定，減輕其刑。
　㈥南投地檢署檢察官110年度少連偵字第71號移送併辦部分，與
    起訴之犯罪事實一附表編號1部分同一，自應由本院併予審
    判，併此說明。
　㈦爰以行為人責任為基礎，審酌被告雖未實際參與詐欺取財及
    洗錢犯行，然仍提供上開帳戶資料供他人非法使用，助長詐
    欺犯罪風氣，造成一般大眾受有金錢損失，增加國家查緝犯
    罪及被害人尋求救濟之困難，危害財產交易安全與社會經濟
    秩序，所為實應非難；兼衡被告本院準備程序及審理中，坦
    承犯行，尚見悔意，暨其國中畢業之智識程度，家庭經濟狀
    況勉持，從事務農，收入沒有很多，之後由我承接家業（見
    本院卷第134頁），及其犯罪之手段、目的、動機等一切情
    狀，量處如主文所示之刑，並就併科罰金部分，諭知易服勞
    役之折算標準。
四、沒收部分
　㈠本案被告交付與不詳詐欺集團成員之存摺、金融卡等物雖俱
    係被告所有，且供本案犯罪所用之物，惟並未扣案，且該等
    帳戶業已列為警示帳戶，無法繼續作為犯罪使用，諭知沒收
    欠缺刑法上之重要性，爰依刑法第38條之2第2項規定，不予
    宣告沒收。
  ㈡洗錢防制法第18條第1項固規定：「犯第14條之罪，其所移轉
    、變更、掩飾、隱匿、收受、取得、持有、使用之財物或財
    產上利益，沒收之；犯第15條之罪，其所收受、持有、使用
    之財物或財產上利益，亦同」，為刑法沒收規定之特別規定
    ，自應優先於刑法相關規定予以適用，亦即就洗錢行為標的
    之財物或財產上利益，均應依洗錢防制法第18條規定沒收之
    。惟上開條文雖採義務沒收主義，卻未特別規定「不問屬於
    犯罪行為人與否，沒收之」，致該洗錢行為之標的是否限於
    行為人所有者始得宣告沒收，有所疑義，於此情形自應回歸
    適用原則性之規範，即參諸刑法第38條第2項前段規定，仍
    以屬於行為人所有者為限，始應予沒收。是並無證據證明
    被告實際取得款項，復無證據證明該款項在被告實際管領中
    ，自無庸依洗錢防制法第18條第1項前段規定沒收。
五、適用之法律：
　　刑事訴訟法第273條之1第1項、第299條第1項前段、第310 
    條之2、第454條第2項。
六、如不服本件判決，得自收受送達之翌日起20日內，表明上訴
    理由，向本院提起上訴狀（須附繕本）。
本案經檢察官黃慧倫提起公訴及移送併辦，檢察官吳宣憲到庭執
行職務。　　　　　　　　
中　　華　　民　　國　　111 　年　　11 　 月　　28　　日
　　　　　　　　　刑事第四庭    法　官　李怡貞
以上正本與原本無異。
如不服本判決應於收受送達後20日內向本院提出上訴書狀，並應
敘述具體理由；其未敘述上訴理由者，應於上訴期間屆滿後20日
內向本院補提理由書（均須按他造當事人之人數附繕本）「切勿
逕送上級法院」。
告訴人或被害人如對於本判決不服者，應具備理由請求檢察官上
訴，其上訴期間之計算係以檢察官收受判決正本之日期為準。
                                書記官  林鈺珣 
中　　華　　民　　國　　111 　年　　11　　月　　29　　日
附錄本案論罪科刑法條全文：
洗錢防制法第14條第1項
有第二條各款所列洗錢行為者，處 7 年以下有期徒刑，併科新
臺幣 5 百萬元以下罰金。
前項之未遂犯罰之。
前二項情形，不得科以超過其特定犯罪所定最重本刑之刑。
中華民國刑法第30條
（幫助犯及其處罰）
幫助他人實行犯罪行為者，為幫助犯。雖他人不知幫助之情者，
亦同。
幫助犯之處罰，得按正犯之刑減輕之。
中華民國刑法第339條第1項
（普通詐欺罪）
意圖為自己或第三人不法之所有，以詐術使人將本人或第三人之
物交付者，處 5 年以下有期徒刑、拘役或科或併科 50 萬元以
下罰金。
以前項方法得財產上不法之利益或使第三人得之者，亦同。
前二項之未遂犯罰之。
附件：
臺灣南投地方檢察署檢察官起訴書
                                     110年度偵字第3142號
　　被　　　告　丙○○　男　22歲（民國00年0月0日生）
　　　　　　　　　　　　住南投縣○○市○○路000號
　　　　　　　　　　　　居南投縣○○市○○路000巷00號
　　　　　　　　　　　　國民身分證統一編號：Z000000000號
上列被告因詐欺等案件，已經偵查終結，認應提起公訴，茲將犯
罪事實及證據並所犯法條分敘如下：
　　　　犯罪事實
一、丙○○可預見將金融機構帳戶交由他人使用，可能幫助詐欺集團
    以詐欺社會大眾轉帳或匯款至該帳戶，成為所謂「人頭帳戶
    」；且其所提供之金融帳戶將來可幫助車手成員進行現金提領而切
    斷資金金流以隱匿詐欺犯罪所得之去向及所在而進行洗錢，竟分
    別基於即使發生亦不違反本意之幫助詐欺及幫助洗錢之犯意
    ，於民國110年3月2日某時，在南投縣南投市某便利商店，將
    其所申辦之中華郵政股份有限公司南投三和郵局帳號000-00
    000000000000號帳戶（下稱本案帳戶）之金融卡，寄送予姓
    名年籍不詳之人。嗣前開姓名年籍不詳之人所屬或輾轉取得本案
    帳戶金融卡（含密碼）之成年人所屬詐欺集團成員，遂共同意
    圖為自己不法之所有，基於詐欺取財及違反洗錢防制法之犯
    意聯絡，於附表所示之時間，與附表所示之人聯繫，以附表所
    示之方式，詐騙附表所示之人，致附表所示之人不疑有他，
    因而陷於錯誤，分別於附表所示時地，匯款如附表所示之金
    額至本案帳戶，再由詐欺集團中車手成員，持本案帳戶金融卡
    提領款項，以製造資金斷點並隱匿詐欺犯罪所得之去向及所在
    ，而完成洗錢行為。
二、案經附表所示之人訴由南投縣政府警察局南投分局報告本署
    偵辦。
        證據並所犯法條
一、上開犯罪事實，業據被告丙○○於偵查中坦承不諱，核與證人
    即被害人甲○○、丁○○、戊○○、證人即告訴人乙○○於警詢時證
    述情節一致，復有本案帳戶基本資料、交易明細表、被害人甲○○提供之轉帳交易單據、被害人丁○○提供之通訊軟體LINE對
    話紀錄翻拍照片、網路銀行交易紀錄擷取畫面、被害人戊○○提供
    之網路銀行交易紀錄擷取畫面、告訴人乙○○所提出之網路銀行交易
    紀錄擷取畫面等資料在卷可按。又被告前於108年9月間為借
    貸款項，將其前申辦之中華郵政股份有限公司帳號000-0000
    0000000000號帳戶存摺、金融卡寄予透過臉書結識之真實姓
    名年籍均不詳、自稱「銀行專員-陳靜怡」之人，該帳戶為
    詐欺集團成員用以詐欺被害人匯款，被告因而遭移送本署，
    經本署檢察官查證後，認為被告前無此類型借貸經驗，應係
    輕信他人所提供之貸款資訊方交付帳戶資料，無幫助詐欺之
    犯意，認為犯罪嫌疑不足而為不起訴處分確定等情，有本署
    109年度偵字第199號不起訴處分書在卷可稽，是被告經歷前
    次刑事案件之經驗，顯可知悉任意交付金融帳戶之金融卡予
    他人，所交付之金融卡極可能遭詐欺集團成員用以供作詐欺
    被害人及洗錢之「人頭帳戶」至明，則被告於本次借貸過程
    ，並未詢問對方所屬公司名稱、地點等任何細節資訊以進行
    查詢確認，且於對方提出交付金融卡等要求後全數照辦毫無
    質疑，顯係基於僥倖之心態，鋌而走險提供帳戶予對方，足
    見被告對其所交付之金融卡可能遭姓名年籍不詳之詐欺集團成員
    用以從事非法行為一節顯係有所預見，而竟仍置其郵局帳戶可
    能遭他人用以從事詐欺或洗錢犯罪之風險於不顧，顯然具有
    幫助詐欺、洗錢之不確定故意。綜上，足認被告之任意性自
    白與事實相符，被告犯嫌已堪認定。
二、經查，被告所提供本案帳戶業已經車手使用作為隱匿犯罪所得
    去向工具，而對車手之洗錢行為產生助益，其提供本案帳戶行為
    即屬幫助洗錢行為；又被告主觀上對其提供本案帳戶將可能
    作為洗錢工具，亦有幫助預見而具幫助洗錢犯意。故被告將
    自己之本案帳戶金融卡及存摺交予他人，供他人實施詐欺取
    財及洗錢犯行，係以幫助詐欺取財及洗錢之意思，參與詐欺取
    財罪及洗錢罪構成要件以外之行為，是核其所為，係犯刑法
    第30條、洗錢防制法第14條第1項之幫助洗錢及刑法第30條
    第1項、第339條第1項之幫助詐欺取財等罪嫌。被告係以一
    交付郵局帳戶行為，而同時幫助詐欺如附表所示被害人並同
    時觸犯幫助洗錢罪嫌，為想像競合犯，請依刑法第55條前段
    規定，從一重論以幫助洗錢罪。被告係基於幫助之犯意而為
    之，請依刑法第30條第2項，按正犯之刑減輕之。
三、依刑事訴訟法第251條第1項提起公訴。
　　此　致
臺灣南投地方法院
中　　華　　民　　國　 110　　年　　8 　　月　　 5　　日
　　　　　　　　　　　　　　　檢察官  　黃慧倫
本件正本證明與原本無異
中　　華　　民　　國　 110　　年　　8 　　月　　24　　日
                              書記官    黃裕冠
附錄本案所犯法條全文 
洗錢防制法第14條第1項
有第二條各款所列洗錢行為者，處 7 年以下有期徒刑，併科新
臺幣 5 百萬元以下罰金。
前項之未遂犯罰之。
前二項情形，不得科以超過其特定犯罪所定最重本刑之刑。
中華民國刑法第30條
（幫助犯及其處罰）
幫助他人實行犯罪行為者，為幫助犯。雖他人不知幫助之情者，
亦同。
幫助犯之處罰，得按正犯之刑減輕之。
中華民國刑法第339條第1項
（普通詐欺罪）
意圖為自己或第三人不法之所有，以詐術使人將本人或第三人之
物交付者，處 5 年以下有期徒刑、拘役或科或併科 50 萬元以
下罰金。
以前項方法得財產上不法之利益或使第三人得之者，亦同。
前二項之未遂犯罰之。
附表：
編號 被害人 聯繫時間 詐騙方式 匯款時間 金額 （新臺幣） 1 甲○○ 110年3月2日20時許起 撥打電話及傳送LINE訊息向甲○○訛稱為其友人，急需借款應急云云，致甲○○陷於錯誤，依指示操作自動櫃員機轉帳至丙○○郵局帳戶 110年3月5日12時30分許 3萬元 2 丁○○ 110年3月5日16時31分許起 撥打電話向丁○○訛稱：之前網路購物時因系統操作疏失，將造成扣款，需依指示操作解除云云，致丁○○陷於錯誤，依指示操作網路銀行轉帳至丙○○郵局帳戶 110年3月5日17時8分許 1萬5985元 3 戊○○ 110年3月 5日17時 44分許前某時 撥打電話向戊○○訛稱：之前網路購物時因系統操作疏失，將造成扣款，需依指示操作解除云云，致戊○○陷於錯誤，依指示操作網路銀行轉帳至丙○○郵局帳戶 110年3月5日17時44分許 8028元（含手續費15元） 4 乙○○ 110年3月5日17時許  撥打電話向乙○○訛稱：之前網路購物時因系統操作疏失造成訂單錯誤，需依指示操作解除云云，致乙○○陷於錯誤，接續依指示操作網路銀行轉帳至丙○○郵局帳戶 110年3月5日17時57分許、同日18時1分許 1萬5789元、3333元